【裁判字號】    96,交聲,753
【裁判日期】    971009
【裁判案由】    聲明異議
【裁判全文】
臺灣臺南地方法院交通事件裁定         96年度交聲字第753號
移送機關    交通部公路總局嘉義區監理所臺南監理站
異議人即
受處分人    甲○○
上列受處分人因違反道路交通管理處罰條例案件，對於交通部公
路總局嘉義區監理所臺南監理站民國96年8月7日所為之裁決處分
（處分案號：嘉監南字第裁74-S00000000號）聲明異議，本院裁
定如下：
    主  文
異議駁回。
    理  由
一、本院前於民國九十七年三月十七日就本件聲明異議案件依道
    路交通案件處理辦法第十七條第二項之規定，裁定於本院九
    十六年度交簡字第三五七０號受處分人即異議人甲○○（下
    稱異議人）涉嫌業務過失傷害案件之刑事訴訟終結前，停止
    其程序，現因該刑事案件經本院於九十七年五月十六日以九
    十六年度交簡字第三五七０號判決判處異議人業務過失致重
    傷，嗣異議人雖提起上訴（本院九十七年交簡上字第一二二
    號），惟於九十七年七月十七日撤回上訴確定，有該刑事判
    決書一份附卷可稽，並經本院依職權調閱上開刑案全卷查明
    屬實，本院乃續行審理程序，合先敘明。
二、原處分意旨略以：異議人駕駛車牌號碼４１２－ＦＫ號營業
    大客車，於九十六年五月二十八日十七時四十五分許，在臺
    南市○○路與府前路口，因「汽車駕駛人行車速度，超過規
    定之最高時速未滿二十公里」、「違反道路交通安全規則肇
    事致人重傷」，為臺南市警察局交通警察隊舉發，嗣經移送
    機關交通部公路總局嘉義區監理所臺南監理站以其違規事證
    明確，依道路交通管理處罰條例第四十條、第六十一條第三
    項之規定，裁處異議人罰鍰新臺幣（下同）一千六百元，吊
    扣駕駛執照三個月，並依道路交通管理處罰條例第六十三條
    第一項第一款之規定記違規點數一點。
三、本件異議意旨略以：本件交通事故乃因被害人黃勁棠騎乘腳
    踏車欲左轉時，應注意左右來車而疏未注意，其突然左轉以
    致異議人剎車不及，並非異議人應注意而疏未注意而致肇事
    ，且本案已聲請鑑定，突然接獲裁決遭罰鍰外加吊扣照駛執
    照三個月，霎時晴天霹靂、不知所措，查異議人家境清寒僅
    靠異議人駕駛公車以維生計，如遭吊扣駕照，家中將陷困境
    ，為此於法定期間內聲明異議等語。
四、按行車速度，依速限標誌或標線之規定，無速限標誌或標線
    者，應依下列規定：一、行車時速不得超過五十公里。但在
    未劃設車道線、行車分向線或分向限制線之道路，或設有快
    慢車道分隔線之慢車道，時速不得超過四十公里，道路交通
    安全規則第九十三條第一項第一款定有明文。又按汽車駕駛
    人，行車速度，超過規定之最高時速，或低於規定之最低時
    速，除有第四十三條第一項第二款情形外，處一千二百元以
    上二千四百元以下罰鍰；汽車駕駛人，駕駛汽車違反道路交
    通安全規則，因而肇事致人重傷者，吊扣其駕駛執照三個月
    至六個月；汽車駕駛人有第四十條之行為，除依原條款處罰
    鍰外，並予記違規點數一點。道路交通管理處罰條例第四十
    條、第六十一條第三項後段及第六十三條第一項第一款分別
    定有明文。
五、經查：
(一)、異議人為高雄汽車客運股份有限公司之公車司機，係從事駕
    駛業務之人，於九十六年五月二十八日十七時四十五分許，
    駕駛車牌號碼４１２－ＦＫ號營業用大客車，沿臺南市○○
    區○○路快車道由北往南方向行駛，於行經上開道路與府前
    路一段之路口北側時，原應注意行車速度應依標誌或標線之
    規定，依當時日間天氣晴、視距良好、路面乾燥平坦無缺陷
    、無障礙物等，並無不能注意之情事，竟疏未注意，貿然以
    時速五十九．五公里之速度，行駛於速限每小時五十公里之
    上開路段，適有同向在前，由黃勁棠所騎乘之腳踏車，自該
    路段機慢車道突然作左轉彎，甲○○煞車不及，雙方發生碰
    撞，致黃勁棠人車倒地，受有頭部外傷併顱骨骨折、右側硬
    腦膜上出血、右腦前額出血、氣腦及腦挫傷等傷害，經醫治
    後仍造成黃勁棠有嗅覺完全喪失之重傷害結果等情，業據異
    議人於其被訴業務重傷害一案，於本院九十六年交簡字第三
    五七０號刑案審理時坦承不諱，並有臺南市警察局第二分局
    道路交通事故現場圖一紙、道路交通事故調查報告表(一)、(二)
    一份、道路交通事故現場蒐證照片二十六幀、國立成功大學
    醫學院附設醫院三紙、行政院國軍退除役官兵輔導委員會臺
    中榮民總醫院診斷證明書一紙及行車紀錄器資料一份附於該
    刑案卷可稽。則被告於上揭時、地因違規超速，與黃勁棠發
    生車禍，以及黃勁棠因而受有上揭重傷害之事實，堪以認定
    。
(二)、按行車速度，依速限標誌或標線之規定，無速限標誌或標線
    者，應依上揭道路交通安全規則第九十三條第一項第一款之
    規定，已如前述。異議人為汽車駕駛人，自應注意及此。又
    本件事故發當時，日間天氣晴、視距良好、路面乾燥平坦無
    缺陷、無障礙物，速限五十公里，並無不能注意之情事，有
    上揭道路交通事故調查報告表(一)一份及上揭道路交通事故現
    場蒐證照片十幀在卷（詳警卷第二十三頁至二十七頁、第三
    十六頁）可參。然異議人卻疏未注意上揭交通安全規則，仍
    以時速五十九．五公里之速度超速行駛，致與同向在前，由
    黃勁棠所騎乘之腳踏車，自該路段機慢車道突然作左轉彎，
    異議人煞車不及，雙方發生碰撞，並致被害人黃勁棠受有上
    揭傷害，顯見異議人前述過失行為，為本件車禍之肇事原因
    。又異議人之上揭過失行為與被害人黃勁棠重傷害間，有相
    當因果關係，則異議人因違反上揭道路交通安全規則致黃勁
    棠受重傷之違規行為洵堪認定。又異議人因上揭過失駕駛行
    為，致被害人黃勁棠受有上揭重傷害之業務過失重傷害犯行
    ，業經本院以九十六年度交簡字第三五七０號判決，判處異
    議人有期徒刑四月，如易科罰金，以一千元折算壹日，嗣異
    議人雖提起上訴（本院九十七年交簡上字第一二二號），惟
    於九十七年七月十七日撤回上訴確定，亦經本院依職權調閱
    該刑案全卷核閱無訛。
六、綜上所述，異議人於上揭時、地，駕駛車牌號碼４１２－Ｆ
    Ｋ號營業用大客車，行車速度，超過規定之最高時速未滿二
    十公里，且因違反道路交通安全規則肇事致黃勁棠受重傷之
    違規行為，足堪認定，則移送機關裁決時依道路交通管理處
    罰條例第四十條、第六十一條第三項、第六十三條第一項第
    一款、違反道路交通管理事件統一裁罰基準表之相關內容，
    裁處異議人罰鍰一千六百元，吊扣駕駛執照三個月，並記違
    規點數一點，核無違誤。是本件異議為無理由，應予駁回。
七、據上論斷，應依道路交通管理處罰條例第八十七條第二項、
    道路交通案件處理辦法第十九條，裁定如主文。
中    華    民    國    97    年     10    月    9    日
                        交通法庭法  官  陳金虎
以上正本證明與原本無異。
如不服本裁定應於送達後5日內向本院提出抗告狀（應附繕本）
。
                                書記官  蔡明峰
中    華    民    國    97    年    10    月    9     日


司法院資訊處製作；財團法人民間司法改革基金會備份。
